【裁判字號】    95,交聲,314
【裁判日期】    950509
【裁判案由】    聲明異議
【裁判全文】
臺灣彰化地方法院交通事件裁定         95年度交聲字第314號
原處分機關  交通部公路總局臺中區監理所彰化監理站
異  議  人
即受處分人  甲○○
上列受處分人因違反道路交通管理處罰條例案件，對於交通部公
路總局臺中區監理所彰化監理站民國95年3 月3 日所為之處分（
彰監四字第裁64─Z00000000 號裁決書），聲明異議，本院裁定
如下：
    主  文
異議駁回。
    理  由
一、聲明異議意旨以：原處分機關以異議人即受處分人甲○○於
    民國93年7 月8 日上午11時38分，駕駛車牌號碼R8—4198號
    自用小客車，行經國道一號高速公路南下104.1 公里處，該
    處行車限速時速100 公里，經以測速照相測得行車時速116
    公里，超速16公里，經內政部警政署國道公路警察局以上揭
    車輛違反道路交通管理處罰條例第39條第1 項規定，開立內
    政部警政署國道公路警察局公警局交字第Z00000000 號舉發
    違反道路交通管理事件通知單（下稱舉發通知單）逕行舉發
    ，由原處分機關以異議人違反道路交通管理處罰條例第39條
    第1 項規定，於95年3 月3 日以彰監四字第裁64─Z0000000
    0 號裁決書裁罰新臺幣（下同）6,000 元。然異議人及家人
    在家中均無收受上揭裁決書，經異議人於95年4 月20日繳納
    罰鍰時得知上情，為此聲明異議，請重新裁罰云云。
二、按受處分人不服道路交通管理處罰條例第8 條所定主管機關
    所為之處罰者，得於接到裁決書之翌日起20日內，向管轄地
    方法院聲明異議，道路交通管理處罰條例第87條第1 項定有
    明文。又聲明異議應以司法狀紙，敘述異議之理由，提出於
    原處分機關為之，交通法庭認聲明異議不合法律上之程式或
    其異議權已經喪失者，應以裁定駁回之，道路交通案件處理
    辦法第13條、第18條前段亦分別定有明文。又按處理違反道
    路交通管理事件，有關文書之送達程序，依行政程序法之規
    定；送達，不能依前2 條規定為之者，得將文書寄存送達地
    之地方自治或警察機關，並作送達通知書2 份，1 份黏貼於
    應受送達人住居所、事務所、營業所或其就業處所門首，另
    1 份交由鄰居轉交或置於該送達處所信箱或其他適當位置，
    以為送達。前項情形，由郵政機關為送達者，得將文書寄存
    於送達地之郵政機關，違反道路交通管理事件統一裁罰基準
    及處理細則第11條第1 項第3 款、行政程序法第74條第1 項
    、第2 項著有明文。
三、經查：
  (一)異議人於93年7 月8 日上午11時38分，駕駛車牌號碼R8—41
    98號自用小客車，行經國道一號高速公路南下104.1 公里處
    ，該處行車限速時速100 公里，經以測速照相測得行車時速
    116 公里，超速16公里，經警方以上揭車輛違反道路交通管
    理處罰條例第39條第1 項規定，開立內政部警政署國道公路
    警察局公警局交字第Z00000000 號舉發通知單逕行舉發之事
    實，此有內政部警政署國道公路警察局公警局交字第Z00000
    000 號舉發通知單1 紙附卷可稽。是上揭事實，應堪認定。
  (二)異議人之住所係位於彰化縣北斗鎮○○里○○路25號之事實
    ，此有個人資料查詢結果1 紙附卷可參。另原處分機關以異
    議人違反道路交通管理處罰條例第39條第1 項規定，於95年
    3 月3 日彰監四字第裁64─Z00000000 號裁決書裁罰6,000
    元後，乃製作裁決書，委託郵政機關按上址送達，嗣因郵政
    機關未獲會晤本人，亦無受領文書之同居人、受雇人或應受
    送達處所接收郵件人員，無法依行政程序法第72條、第73條
    之規定送達，郵務人員則於95年3 月8 日，依行政程序法第
    74條第1 、2 項規定，製作送達通知書1 份黏貼於受應受送
    達人住所門首，1 份置於該受送達處所信箱，並於95年1 月
    20日將上開文書寄存於彰化光復路郵局等情，此有交通部公
    路總局臺中區監理所彰化監理站95年5 月1 日中監彰字第09
    50010892號函檢附之上揭裁決書、送達證書影本各1 紙附卷
    可參。從而，本件逕行舉發後，原處分機關確依行政程序法
    相關規定，將裁決書送達異議人住所地，該送達程序自屬合
    法無疑。而郵政機關依行政程序法第74條第1 、2 項規定為
    寄存送達者，無論應受送達人實際上於何時受領文書，均以
    寄存之日視為收受送達之日期，發生送達效力，是本件裁決
    書應於95年3 月8 日完成寄存送達在北斗郵局時，即發生送
    達之效力。異議人上揭辯詞，認為其並未實際收受裁決書云
    云，尚有誤會。
  (三)本件裁決書業於95年3 月8 日寄存送達在北斗郵局即發生送
    達效力，已如前述，異議人如對原處分機關前開裁決不服欲
    提起異議，依照上述說明，其20日之異議期間應自95年3 月
    9 日（即寄存送達裁決書之翌日）起至95年3 月28日止；另
    異議人之住所係位於彰化縣北斗鎮，非居住於處罰機關即交
    通部公路總局臺中區監理所彰化監理站所在之彰化縣花壇鄉
    ，但居住於本院之管轄區域內，依法院訴訟當事人在途期間
    標準第4 條之規定，應依同標準第2 條第1 款之地方法院在
    途期間欄所載之日數即2 日，扣除在途期間。是異議人至遲
    應於95年3 月30日向原處分機關提出聲明異議狀，方屬合法
    ，然異議人竟遲至95年4 月20日始向本院提出聲明異議狀，
    並經本院於95年4 月25日以彰院鳴刑申95交聲314 字第0950
    018138號函檢附聲明異議狀與原處分機關表示意見，此有異
    議人聲明異議狀上所蓋本院收文戳章及前揭函文1 紙在卷可
    稽，顯已逾20日之異議期間。從而，依照前開法條規定及說
    明，本件異議人逾期始聲明異議，其異議權業已喪失，且屬
    不得補正，依法自應予以駁回。
據上論斷，應依道路交通案件處理辦法第18條，裁定如主文。
中    華    民    國    95    年    5     月    9     日
                  交通法庭      法  官  唐中興
以上正本證明與原本無異。
如不服本裁定，應於裁定送達後5 日內向本院提出抗告狀 (須附
繕本)。
中    華    民    國    95    年    5     月    10    日
                                書記官  施惠卿


司法院資訊處製作；財團法人民間司法改革基金會備份。
